臺灣臺北地方法院交通事件裁定　　　 100年度交聲字第1927號
原處分機關　臺北市交通事件裁決所
異　議　人
即受處分人　陳俊明
上列異議人即受處分人因違反道路交通管理處罰條例案件，對於
臺北市交通事件裁決所於中華民國100年6月17日所為之裁決（原
處分案號：北市裁罰字第裁22-A1A248794號），聲明異議，本院
裁定如下：
    主  文
原處分撤銷。
陳俊明不罰。
    理  由
一、按犯罪事實應依證據認定之，無證據不得認定犯罪事實，刑
    事訴訟法第154條第2項定有明文。次按法院受理有關交通事
    件，準用刑事訴訟法之規定，復為道路交通管理處罰條例第
    89條前段所明定，是最高法院76年臺上字第4986號判例所揭
    示：「認定犯罪事實所憑之證據，雖不以直接證據為限，間
    接證據亦包括在內，然而無論直接或間接證據，其為訴訟上
    之證明，須於通常一般之人均不致有所懷疑，而得確信其為
    真實之程度者，始得據為有罪之認定，倘其證明尚未達到此
    一程度，而有合理之懷疑存在時，事實審法院復已就其心證
    上理由予以闡述，敘明其如何無從為有罪之確信，因而為無
    罪之判決，尚不得任意指為違法」之意旨，亦即刑事訴訟法
    上法院認定事實之最重要原則之一即認定被告有罪，就該有
    罪事實不能有任何之合理懷疑存在之原則，於法院審理行為
    人違反道路交通管理處罰條例案件時，當有其適用。易言之
    ，法院於審理行為人違反道路交通管理處罰條例案件，於為
    事實之認定時，如就原處分機關所認定行為人違規之事實仍
    有合理之懷疑，而無法確信行為人確有該當於道路交通管理
    處罰條例各該處罰條文之構成要件事實時，即應依訴訟法上
    待證事實「倘有懷疑，則應從被告之利益作解釋」之證據法
    則，作對受處分人有利之認定。
二、原處分意旨略以：異議人即受處分人（下稱受處分人）陳俊
    明於民國100年5月2日上午7時50分，駕駛其所有車牌號碼
    8665-DW號自用一般小客車（下稱本案車輛），行經臺北市
    中山區○○○路北向南近南京東路迴轉道時，因支線道車不
    讓幹線道車先行，本案車輛之副駕駛座照後鏡與沿建國北路
    北往南方向，由被害人王義雄（以下逕稱其名）騎乘之車牌
    號碼HU3-375號重型機車左側把手發生擦撞，致王義雄受有
    輕微扭傷之傷害，經警到場處理後，由臺北市政府警察局交
    通警察大隊（下稱原舉發機關）事故處理組員警於100年5月
    31日以受處分人有違反道路交通管理處罰條例第45條第9款
    規定「支線道車不讓幹線道車先行」，及同條例第61條第3
    項規定「汽車駕駛人，駕駛汽車違反道路交通安全規則，因
    而肇事致人受傷」之違規行為掣單舉發（通知單案號：北市
    警交大字第A1A248794號）。嗣受處分人於應到案日期（100
    年6月26日）前之100年6月17日提出申訴，惟經臺北市交通
    事件裁決所（下稱原處分機關）函請原舉發機關調查結果，
    仍認受處分人確有前開違規行為，原處分機關乃於100年6月
    17日依道路交通管理處罰條例第45條第1項第9款及違反道路
    交通管理事件統一裁罰基準表（下稱基準表）之規定，裁處
    受處分人罰鍰新臺幣（下同）600元，併依同條例第63條第1
    項第1款（裁決書漏載第1款）之規定，記違規點數1點；就
    受處分人「汽車駕駛人，駕駛汽車違反道路交通安全規則，
    因而肇事致人受傷」之違規行為，依同條例第61條第3項之
    規定，記違規點數3點。
三、受處分人聲明異議意旨略以：伊固有於上開時、地駕駛本案
    車輛行經該路段，惟伊駕駛本案車輛於迴轉前已注意幹道上
    並無車輛通行，且幹道右後方約60、70公尺內亦無車輛靠近
    。伊迴轉至建國北路之幹道上時，才自照後鏡發現王義雄騎
    乘機車疾駛而來，伊並無支線道車不讓幹線道車先行之違規
    ，更無違反道路交通規則因而肇事之可言，為此聲明異議，
    請求撤銷原處分等語。
四、經查：
  (一)受處分人於上開時間駕駛本案車輛，由臺北市中山區○○○
    路迴轉道，左轉至臺北市○○○路北往南方向之路面時，其
    所駕駛本案車輛之副駕駛座照後鏡與沿建國北路北往南方向
    ，由王義雄所騎乘之車牌號碼HU3-375號重型機車左側把手
    發生擦撞，致王義雄受有輕微扭傷傷害之事實，為受處分人
    所不否認，並經證人王義雄於本院調查時證述明確（見本院
    卷第13頁反面），復有臺北市政府警察局交通警察大隊道路
    交通事故初步分析研判表、道路交通事故現場圖、臺北市政
    府警察局中山分局交通分隊道路交通事故補充資料表（見臺
    灣臺東地方法院100年度交聲字第63號交通事件卷宗〈下稱
    臺東院卷〉第29頁至第31頁）、臺北市政府警察局中山分局
    交通分隊交通事故談話紀錄表、道路交通事故調查報告表(一)
    (二)、臺北市○○○○○道路交通事故肇事人自首情形紀錄表
    各1份（見臺東院卷第32頁至第36頁）、事故現場照片共11
    張（見臺東院卷第37頁至第42頁）附卷可稽，固堪認定。
  (二)惟道路交通安全規則第102條第1項第2款規定：「車輛行至
    無號誌或號誌故障而無交通警察指揮之交岔路口，支線道車
    應暫停讓幹線道車先行。未劃分幹、支線或同為幹線道或支
    線道者，轉彎車應暫停讓直行車先行；如同為直行車或轉彎
    車者，左方車應暫停讓右方車先行」，惟上述「支線道車應
    讓幹線道車先行」、「左方車應暫停讓右方車先行」之規定
    ，係在支線道車、幹線道車，或者左方車、右方車即將進入
    交岔路口時，用以劃分路權優先順序之規則；倘肇事地點已
    經不在交岔路口，本已無從據以判定路權之優先順序；又倘
    原屬劣後路權之「支線道車」或者「左方車」業已先於優先
    路權之「幹線道車」或者「右方車」到達甚至進入交岔路口
    ，而「幹線道車」或「右方車」尚未到達交岔路口時，則尚
    未到達交岔路口之「右方車」或者「幹線道車」即應暫停讓
    已到達或進入交岔路口之「支線道車」或者「左方車」先行
    通過，此觀諸道路交通安全規則第102條第1項第6款規定：
    「轉彎車輛應讓直行車輛先行，但直行車尚未進入交岔路口
    ，而轉彎車已達中心處開始轉彎，直行車應讓轉彎車先行」
    之規範意旨自明。
  (三)而質之證人王義雄於本院調查時，以具結擔保其供述之真實
    性並在負擔偽證罪之心理處罰狀態下證稱：「（問：如何發
    生本件車禍？）那天我從建國北路北往南要去上班的路上，
    我時速約5、60公里，早上也有下雨，但我騎車時已經沒有
    下雨，但地面濕滑，我行駛在建國北路上時，已經看到距離
    在我四、五十公尺前方的受處分人所駕駛汽車已經從迴轉道
    上進入幹道，有一半車身準備要迴轉了，所以我就稍微煞車
    ，我有看到對方有停下來要讓我過的狀況，所以我就繼續往
    前騎，在這同時，受處分人也迴轉進來建國北路，但整台車
    還沒有跟建國北路平行，等我發現對方的車繼續往前時，我
    才作煞車動作，但因距離短已經來不及，加上地面濕滑，所
    以我的機車先撞到受處分人汽車的右後車門，又往前滑才撞
    斷對方的右後照後鏡。」；「（問：發生本件事故時，受處
    分人所駕駛車輛車身是否已經在建國北路的幹道上？）對，
    已經在建國北路上面了，即圖上標示的第三線道上。」等語
    綦詳（見本院卷第13頁正反面），核與卷附道路交通事故現
    場圖所示（見臺東法院卷第30頁），本案事故之發生地點，
    乃係在建國北路北往南路面上之第三車道，距南京東路迴轉
    道已至少有7.7公尺之遙之情相符，堪認本案肇事地點並非
    在上揭道路之交叉路口，且本案車輛於本案事故發生時，已
    非行駛於近南京東路迴轉道之「支線道」，而係已左轉行駛
    至建國北路北往南方向之「幹線道」上後，始遭自後方疾駛
    前來，由王義雄騎乘之前揭機車把手擦撞之情甚明，自無從
    以「支線道車應讓幹線道車先行」之法則，劃定優先路權，
    更無從遽認受處分人有何「支線道車不讓幹線道車先行」之
    違規行為。
  (四)再佐以證人王義雄於本院調查時亦證稱：「（問：受處分人
    之汽車自迴轉道迴轉到建國北路〈北往南之方向〉之道路時
    ，你跟受處分人中間還有無其他車輛？）沒有。當時只有我
    這部機車在他車輛後方4、50公尺」等語明確（見本院卷第
    13頁），足徵受處分人開始左轉動作時，上開機車尚未行駛
    至交岔路口受處分人視線所及之範圍灼然，從而，受處分人
    於前揭路段左轉時既無從發現其右方有機車駛近，自難遽認
    其主觀上有何「幹線道有來車」之認識，遑論其有「不禮讓
    幹線道車先行」之故意或過失。
  (五)至臺北市政府警察局交通警察大隊道路交通事故初步分析研
    判雖認受處分人有「支線道車不讓幹線道車先行、違反道路
    交通安全規則肇事致人受傷」之肇事責任，惟如上述，上開
    研判結論顯未慮及本案車輛於本案事故發生時業已左轉至幹
    線道，且受處分人對於上開機車從右方駛來並無認知，亦欠
    缺「不禮讓幹線道車」之主觀意思，此部分研判結論於法殊
    有未洽，自無從執為不利於受處分人之認定。
五、綜上所述，本案尚無積極證據證明受處分人於上揭時、地有
    「支線道車不讓幹線道車先行」、「違反道路交通安全規則
    肇事致人受傷」之違規行為，原處分機關遽對受處分人為前
    開裁決處罰，即難認為允當。受處分人之異議為有理由，應
    由本院將原處分撤銷，改諭知受處分人不罰，以資適法。
據上論斷，依道路交通事件處理辦法第19條前段，裁定如主文。
中    華    民    國   100    年    9     月    29    日
                  刑事第二庭  法  官  謝昀璉
上正本證明與原本無異。
如不服本裁定，應於裁定送達後5 日內向本院提出抗告狀。
                              書記官  鄭雅文
中    華    民    國   100    年    9     月    29    日